臺灣高等法院臺南分院刑事判決　　　九十一年度上易字第一六九號　Ａ
　　　上　訴　人　臺灣臺南地方法院檢察署檢察官
　　　被　　　告　乙　○　○
右上訴人因被告恐嚇案件，不服臺灣臺南地方法院九十年度易字第一三八五號中華民
國九十年十月二十四日第一審判決（起訴案號：臺灣臺南地方法院檢察署九十年度營
偵字第四三五號、九十年度營偵字第五四四號、九十年度偵字第五九三０號），提起
上訴，本院判決如左：
      主      文
上訴駁回。
      理      由
一、公訴意旨略以：被告乙○○之父親楊聰英與告訴人甲○○父親陳振成打架而生嫌
    隙，民國九十年二月十一日下午三時十分許，告訴人為向莊勝宇借充電器而騎乘
    機車至台南縣後壁鄉後村後卅二之一號楊宅前，被告見告訴人即質問打架之
    事，告訴人稱不知，被告出拳亂打告訴人頭部，被告毆打告訴人（傷害部分業經
    判決確定）後，復另行起意，以將加害生命之事，恐嚇告訴人稱「二天內給我消
    息，不然要將你家人打死」等語，使告訴人心生畏懼，因認被告涉有恐嚇罪嫌等
    語。
二、按犯罪事實應依證據認定之，無證據不得推定其犯罪事實；又不能證明被告犯罪
    者，應諭知無罪之判決，刑事訴訟法第一百五十四條及第三百零一條第一項分別
    定有明文。又認定不利於被告之事實，須依積極證據，茍積極證據不足為不利於
    被告事實之認定時，即應為有利於被告之認定，更不必有何有利之證據。且刑事
    訴訟法上所謂認定犯罪事實之積極證據，係指適合於被告犯罪事實之認定之積極
    證據而言，雖不以直接證據為限，間接證據亦包括在內，然而無論直接或間接證
    據，其為訴訟上之證明，須於通常一般之人均不致有所懷疑，而得確信其為真實
    之程度者，始得據為有罪之認定，倘其證明尚未達到此一程度，而有合理之懷疑
    存在時，自不能以推測或擬制之方法，以為有罪裁判之基礎，最高法院著有三十
    年度上字第八一六號、二十九年度上字第三一０五號、七十六年度台上字第四九
    八六號及四十年度台上字第八六號等判例可資參照。次按告訴人之告訴，係以使
    被告受刑事訴追為目的，是其陳述是否與事實相符，仍應調查其他事實以資審認
    ，始得為不利被告之認定。又被害人之陳述如無瑕疵，且就其他方面調查又與事
    實相符，固足採為科刑之基礎，倘其陳述尚有瑕疵，而在未究明前，遽採為論罪
    科刑之根據，即難認為適法，最高法院亦分別著有五十二年度台上字第一三００
    號及六十一年度台上字第三０九九號判例可資參照。
三、本件公訴人認被告涉有恐嚇犯行，無非係以告訴人若非遭被告恐嚇，告訴人何需
    要給被告交代或給消息，且告訴人在被告家前面遭被告與其父親楊聰英毆打後，
    避之惟恐不及，豈有主動向被告索取電話，承諾其無資格處理之事？及告訴人之
    指訴為其論據。然訊據被告乙○○堅決否認有何恐嚇告訴人甲○○之犯行，辯稱
    ：伊毆打告訴人甲○○後，告訴人主動向伊索取行動電話號碼，告訴人說伊父親
    的那件事是他不對，並說兩天後會打電話給伊答覆，伊並沒有恐嚇告訴人，也沒
    有向告訴人說二天給伊答覆的話等語。
四、經查：告訴人於原審審理中指稱：「我要走時，莊勝宇、證人黃俊凱、黃暐淵都
    還在屋簷下，所以他們應該有聽到乙○○恐嚇我」等語（見原審卷第一一二頁）
    ，而證人莊勝宇於偵查及原審審理時均堅指被告、楊聰英確有傷害告訴人之犯行
    ，惟就被告是否有恐嚇告訴人乙節，則於偵查時證稱：「（問：乙○○與『英』
    （即被告楊聰英）打『陳』（即告訴人甲○○）後有否對陳說，二天內給我消息
    ，不然將你家人打死？）我未聽到」（見九十年度營偵字第四三五號偵查卷第十
    五頁背面），於原審審理時證稱：「‧‧‧我也沒有聽到乙○○恐嚇甲○○稱『
    二天內給我消息，不然要將你家人打死』的話‧‧‧」（見原審卷第六四頁）等
    語，果若被告確有恐嚇告訴人之事實，何以告訴人與證人莊勝宇供述不一致？且
    本件被告迭於新營憲兵隊詢問時、偵查時、原審審理時及本審審理時（見新營憲
    兵隊偵查卷第八頁背面、九十年度營偵字第四三五號偵查卷第九頁背面及第十頁
    、原審卷第六一頁、本審卷第二六、三五及四四頁）堅持否認伊有以將加害生命
    之事恐嚇告訴人，是告訴人之指訴，尚不足以證明被告確有恐嚇之事實。又按刑
    法第三百零五條之恐嚇罪，應以受惡害之通知者心生畏怖為要件，始符合犯罪構
    成要件。經查，告訴人自承於案發當天曾將被告之手機號碼輸入其手機裡面，並
    允諾要給被告交代（見原審卷第一一二及一一四頁），惟於案發二天後，告訴人
    並未曾打電話給被告，業據被告於本審審理時供稱：「（問：二天後他（告訴人
    ）有無打電話給你？）沒有」（見本審卷第三六頁）等語在卷，從而，縱認被告
    有將加惡害之旨（即上開「二天內給我消息，不然要將你家人打死」等語）通知
    於告訴人，但告訴人於案發後並未曾就其允諾之事向被告答覆，顯見告訴人應無
    受該話語心生畏懼之可言，應認與刑法第三百零五條之要件不合。
五、本件依調查所得證據，尚不足以證明被告確有公訴人所指犯行，此外復查無其他
    積極證據足認被告確有對告訴人恐嚇犯行，揆諸前開判例要旨，即不能單憑告訴
    人片面指訴，遽為不利被告之認定，故不能證明被告犯罪，原審因予諭知被告無
    罪，本院經核於法並無不合，檢察官上訴意旨，仍執前詞，指摘原判決不當，為
    無理由，應予駁回。
據上論斷，應依刑事訴訟法第三百六十八條，判決如主文。
本案經檢察官許仲瑩到庭執行職務。
中    華    民    國      九十一      年      五      月        八      日
                                  臺灣高等法院臺南分院刑事第四庭
                                      審判長法官  宋    明    蒼
                                            法官  蔡    崇    義
                                            法官  楊    子    莊
右正本證明與原本無異。
不得上訴。
                                      法院書記官  王    全    龍
中    華    民    國      九十一      年      五      月      十        日
